臺灣臺東地方法院民事裁定
110年度消債更字第23號
聲  請  人  潘進德  
代  理  人  黃暘勛律師（法律扶助）
上列聲請人聲請更生事件，本院裁定如下：
    主    文
聲請人潘進德自中華民國一百一十年七月二十三日上午九時起開
始更生程序。
命司法事務官進行本件更生程序。
    理    由
一、按債務人對於金融機構負債務者，在聲請更生或清算前，應
    向最大債權金融機構請求協商債務清償方案，或向其住、居
    所地之法院或鄉、鎮、市、區調解委員會聲請債務清理之調
    解，消費者債務清理條例第151條第1項定有明文。次按債務
    人不能清償債務或有不能清償之虞，且債務人無擔保或無優
    先權之本金及利息債務總額未逾新臺幣（下同）1,200 萬元
    者，於法院裁定開始清算程序或宣告破產前，得向法院聲請
    更生，觀諸同條例第3條及第42條第1項規定甚明。再按法院
    開始更生程序之裁定，應載明其年、月、日、時，並即時發
    生效力；法院裁定開始更生或清算程序後，得命司法事務官
    進行更生或清算程序，復為同條例第45條第1項及第16條第1
    項前段所明定。
二、聲請意旨略以：聲請人目前以打零工為生，每月收入約1萬7
    ,000元，名下別無財產，以其目前積欠之債務總額至少186
    萬3,778元觀之，實有不能清償債務之情事，前已向法院聲
    請調解，惟調解不成立，其無擔保或無優先權之本金及利息
    債務總額未逾1,200萬元，復未經法院裁定開始清算程序或
    宣告破產，爰聲請更生等語。
三、經查：
（一）聲請人主張有不能清償債務之情事，業據其提出財產及收
      入狀況說明書、債權人清冊、債務人清冊、財團法人金融
      聯合徵信中心當事人綜合信用報告債務清理條例前置協商
      專用債權人清冊、全國財產稅總歸戶財產查詢清單、108
      年度、109年度綜合所得稅各類所得資料清單、勞工保險
      被保險人投保資料表、調解筆錄、民事陳報狀、收入切結
      書、戶籍謄本、臺灣土地銀行活期儲蓄存款存摺內頁明細
      影本、中華民國人壽保險商業同業公會保險業通報作業資
      訊系統資料查詢結果回覆書、中華民國人壽保險商業同業
      公會保險業通報作業資訊系統資料查詢結果表、富邦人壽
      解約試算結果在卷足參（見本院卷第8 至19頁、第21至24
      頁、第43至44頁、第104至115頁、第142頁），並經本院
      依職權調閱聲請人所得資料在卷可稽（見本院卷第49至53
      頁），堪認屬實。此外，聲請人除於民國109年5月領有急
      難紓困金2萬元外，現並未領有其他給付或社會補助，亦
      有臺東縣政府110年5月26日府社救字第1100108843號函暨
      個人福利資源歸戶查詢、勞動部勞工保險局110年5月27日
      保普生字第11013021580 號函在卷足憑（見本院卷第72至
      74頁）。本院審酌上開急難紓困款項數額不高，且應已用
      於支應突發狀況，而無列入聲請人每月平均收入之必要，
      爰以聲請人陳報之每月收入1萬7,000元作為計算其償債能
      力之依據。
（二）按債務人必要生活費用，以最近1 年衛生福利部或直轄市
      政府所公告當地區每人每月最低生活費1.2 倍定之；債務
      人聲請更生或清算時所提財產及收入狀況說明書，其表明
      每月必要支出之數額，與本條例第64條之2 第1項、第2項
      規定之認定標準相符者，毋庸記載原因、種類及提出證明
      文件，消費者債務清理條例第64條之2第1項、消費者債務
      清理條例施行細則第21條之1第3項分別定有明文。查聲請
      人陳明每月必要生活費用為1萬5,946元，此金額尚未逾衛
      生福利部公告之110年度臺灣省每人每月生活之最低生活
      費1萬3,288元之1.2倍即1萬5,946元，是聲請人以該金額
      為個人每月必要生活費用，尚屬合理。
（三）從而，聲請人每月之收入1萬7,000元，扣除每月必要支出
      費用1萬5,946元後，僅餘1,054元，聲請人名下固有以其
      為要保人投保之富邦人壽保險股份有限公司保單號碼0000
      00000000號之保單、南山人壽保險股份有限公司保單號碼
      Z000000000號之保單，此有本院依職權函詢上開人壽保險
      公司之回函暨保單明細表在卷可稽（見本院卷第129頁、
      第137至138頁），以聲請人之財產狀況，及其目前債務總
      額至少186萬3,778元（包含金融機構之債權人星展（臺灣
      ）商業銀行股份有限公司債權額81萬856元；另本件非金
      融機構之債權人中華電信股份有限公司台灣南區電信分公
      司、陽光資產管理股份有限公司、滙誠第一資產管理股份
      有限公司、萬榮行銷股份有限公司、新加坡商艾星國際有
      限公司台灣分公司陳報之債權額分別為2,702元、67萬6,4
      14元、8,031元、36萬3,091元、2,684元；見本院卷第77
      至80頁、第91至92頁、第95頁、第97至98頁）觀之，堪認
      其收入及財產與債務差距過大，已處於不能清償債務之客
      觀經濟狀態，而有藉助更生制度調整其與債權人間之權利
      義務關係而重建其經濟生活之必要，自應許聲請人得藉由
      更生程序清理債務。
四、綜上所述，聲請人為一般消費者，因積欠無擔保及無優先權
    之本金及利息債務未逾1,200 萬元，有不能清償債務之情事
    ，復查無聲請人有消費者債務清理條例第6條第3項、第8 條
    或第46條各款所定駁回更生聲請之事由存在，則聲請人聲請
    更生，應屬有據，並依首揭規定命司法事務官進行本件更生
    程序，爰裁定如主文。又聲請人於更生程序開始後，應提出
    足以為債權人會議可決或經法院認為公允之更生方案以供採
    擇，而司法事務官於進行本件更生程序、協助聲請人提出更
    生方案時，亦應依社會常情及現實環境衡量聲請人之償債能
    力，並酌留其生活上應變所需費用，進而協助聲請人擬定允
    當之更生方案，始符合消費者債務清理條例重建聲請人經濟
    生活之立法目的。
中　　華　　民　　國　　110 　年　　7 　　月　　23　　日
                  民事第一庭  法  官  施伊玶
以上正本證明與原本無異。　　　　　　　　　
本裁定不得抗告。
中　　華　　民　　國　　110 　年　　7 　　月　　23　　日
                              書記官  張坤校